ACORDAO-COMPLETO-2358816

ACÓRDÃO 1674/2019 ATA 26/2019 - PLENÁRIO

VISTOS, relatados e discutidos estes autos de representação, com pedido de cautelar suspensiva, formulada pela IITA Indústria de Impressoras Tecnológicas da Amazônia Ltda. sobre indícios de irregularidade no Pregão Eletrônico nº 49/2018 conduzido pela Administração Regional do Serviço Social do Comércio no Rio de Janeiro (Sesc-ARRJ) com vistas à contratação de empresa para o fornecimento de impressoras Fargo DTC1250 com single-side usb, além da placa de rede, sob o valor estimado de R$ 515.700,00;
ACORDAM os Ministros do Tribunal de Contas da União, reunidos em Sessão do Plenário, ante as razões expostas pelo Relator, em:
9.1. considerar improcedente a presente representação (já conhecida por meio do Acórdão 921/2019-TCU-Plenário) , diante dos elementos de convicção até aqui obtidos pelo TCU;
9.2. promover a revogação da cautelar suspensiva outrora deferida pelo Acórdão 921/2019-TCU-Plenário, nos termos do art. 276, §§ 1º e 5º, do RITCU;
9.3. determinar que a unidade técnica envie a cópia do presente Acórdão, acompanhado do correspondente Relatório e Voto, à representante e à Administração Regional do Sesc no Estado do Rio de Janeiro, para ciência; e
9.4. determinar que a unidade técnica arquive o presente processo, nos termos do art. 169, II, do RITCU.

Representação sobre indícios de irregularidade em pregão eletrônico realizado com vistas à contratação de empresa para o fornecimento de impressoras Fargo DTC1250 e single-side usb, com a placa de rede.

Administração Regional do Sesc no Estado do Rio de Janeiro (CNPJ 03.621.867/0001-52).

3. Representante: IITA Indústria de Impressoras Tecnológicas da Amazônia Ltda. (CNPJ 07.693.320/0001-13).

Aroldo Cedraz.

13.1. Ministros presentes: José Mucio Monteiro (Presidente), Walton Alencar Rodrigues, Benjamin Zymler, Aroldo Cedraz e Raimundo Carreiro.
13.2. Ministro que alegou impedimento na Sessão: Aroldo Cedraz.
13.3. Ministros-Substitutos convocados: Augusto Sherman Cavalcanti, Marcos Bemquerer Costa, André Luís de Carvalho (Relator) e Weder de Oliveira.

ANDRÉ DE CARVALHO

Trata-se de representação, com pedido de cautelar suspensiva, formulada pela IITA Indústria de Impressoras Tecnológicas da Amazônia Ltda. sobre indícios de irregularidade no Pregão Eletrônico nº 49/2018 conduzido pela Administração Regional do Serviço Social do Comércio no Rio de Janeiro (Sesc-ARRJ) com vistas à contratação de empresa para o fornecimento de impressoras Fargo DTC1250 com single-side usb, além da placa de rede, sob o valor estimado de R$ 515.700,00.
2.	Após a análise inicial do feito (Peça 35) , a então Secex-RJ propôs a prévia oitiva do Sesc-ARRJ, tendo essa medida sido autorizada pelo meu despacho acostado à Peça 37, e, após a análise dos esclarecimentos apresentados em resposta à referida oitiva, o auditor federal da Selog lançou o seu parecer à Peça 47 com a anuência dos titulares da unidade técnica às Peças 48 e 49.
3. 	Por conseguinte, ao acolher o referido parecer da unidade técnica, concedi a cautelar pleiteada e, para tanto, proferi o Despacho acostado à Peça 50 nos seguintes termos:
	" (...) 2. À Peça 1, a representante alegou, em suma, a subsistência das seguintes falhas:  
 (a) direcionamento de marca, pois o item 1.1 do edital afirmou que 'o presente Pregão Eletrônico destina-se à contratação de empresa para fornecimento de impressoras Fargo DTC1250E single-side usb com placa de rede, conforme instrumento convocatório e seus Anexos.'' (Peça 10, fl. 1) , caracterizando a desigualdade de condições impostas aos licitantes, e assim contrariaria o princípio da licitação previsto no art. 37, XXI, da CF88;
 (b) exigência, pelo item 4.2.2 do edital, de documentação supostamente ilegal sobre a qualificação técnica, para fins de habilitação, sob a forma de carta de recomendação do fabricante para o fornecimento das impressoras da marca e modelo descritos (Peça 10, fl. 6) , caracterizando a exigência de qualificação técnica dispensável à garantia do cumprimento das obrigações, e assim, contrariaria o princípio da licitação previsto no art. 37, XXI, da CF88;
	(c) documentação supostamente ilegal sobre qualificação técnica, para fins de habilitação, sob a forma de comprovação de a empresa ser responsável pela garantia dos equipamentos, independentemente do fabricante, com no mínimo 4 técnicos em seu quadro de funcionários no Rio de Janeiro (item 4.2.3 do edital) .
	3.	Após a análise inicial do feito (Peça 35) , a então Secex-RJ propôs a oitiva prévia do Sesc-ARRJ, tendo essa medida sido autorizada pelo meu despacho à Peça 36.
	4.	De todo modo, após a análise dos esclarecimentos apresentados (Peça 44) , a unidade técnica acostou o seu parecer à Peça  47 e, a despeito de considerar elididas as irregularidades descritas nos itens '2.b' e '2.c' acima (itens excluídos do edital) , assinalou, em síntese, que não teria restado devidamente esclarecido o direcionamento de marca e modelo da impressora a ser adquirida (item '2.a' acima) , não se mostrando suficientes os argumentos no sentido da existência de estoque dos insumos para o equipamento e no sentido do registro de preços para a aquisição de novos insumos (realizado, inclusive, em data anterior à compra das respectivas impressoras) .
	5.	Por essa linha, diante do fumus boni iuris e do periculum in mora, já que a assinatura do contrato deverá ocorrer até o próximo dia 11/4/2019 (Peça 44) , a Selog propôs o deferimento da cautelar nos seguintes termos:
	' (...) 23.1 conhecer da representação, satisfeitos os requisitos de admissibilidade constantes no art. 113, § 1º, da Lei 8.666/1993, c/c os arts. 235 e 237, VII, do Regimento Interno deste Tribunal, e no art. 103, § 1º, da Resolução - TCU 259/2014;
23.2. deferir o pedido de medida cautelar, uma vez presentes os pressupostos essenciais para sua concessão, e por restar descaracterizado o perigo da demora reverso;
23.3. realizar a oitiva do Serviço Social do Comércio - Administração Regional do estado do Rio de Janeiro, com amparo no art. 276, § 3º, do Regimento Interno/TCU, para que, no prazo de quinze dias, se pronuncie quanto aos seguintes pontos relativos ao Pregão Eletrônico 49/2018:
a) direcionamento da licitação em razão da especificação de marca/modelo, caracterizando desigualdade de condições impostas aos concorrentes, e assim contrariando o disposto na Constituição Federal, art. 37, inc. XXI;
b) demais informações que julgar necessárias; e
c) designação formal de interlocutor que conheça da matéria para dirimir eventuais dúvidas, informando nome, função/cargo, e-mail e telefone de contato.
23.4. realizar, nos termos do art. 250, V, do Regimento Interno/TCU, a oitiva da sociedade empresária System Card 460 Controle de Acesso e Identificação Eireli (CNPJ 08.740.327/0001-01) , para, no prazo de quinze dias, manifestar-se, caso queira, sobre os fatos constantes no subitem 'a' retro;
23.5. diligenciar o Serviço Social do Comércio - Administração Regional do estado do Rio de Janeiro, com fundamento nos artigos 157 e 187 do Regimento Interno/TCU, para que, no prazo de quinze dias, encaminhe cópia dos seguintes documentos e/ou esclarecimentos:
a) cópia do processo licitatório do Pregão 49/2018;
b) cópia de estudos e/ou pareceres técnicos que embasaram a decisão de especificar a impressora Fargo DTC1250e Single Side;
c) relativamente ao parque atual de impressoras IITA Plus Monocromáticas no Sesc/ARRJ:
c.1) quantidade de impressoras em uso;
c.2) quantidade de insumos em estoque;
c.3) cópia do (s) termo (s) de registro de preços e, se for o caso, contrato (s) assinados em vigor das impressoras e dos seus insumos, bem como dos pedidos de compras feitos juntos aos fornecedores registrados;
d) relativamente ao parque atual de impressoras Fargo DTC1250E Single Side:
d.1) quantidade de impressoras em uso
d.2) quantidade de insumos em estoque
d.3) cópia do (s) termo (s) de registro de preços e, se for o caso, contrato (s) assinados em vigor das impressoras e dos seus insumos, bem como dos pedidos de compras feitos junto aos fornecedores registrados;
e) quantidade anual de carteirinhas impressas nos anos de 2015 a 2018;
f) demais informações que julgar necessárias.
23.6. encaminhar cópia da presente instrução ao Serviço Social do Comércio - Administração Regional do estado do Rio de Janeiro e à sociedade empresarial System Card 460 Controle de Acesso e Identificação Eireli (CNPJ 08.740.327/0001-01) , de modo a subsidiar suas manifestações.'
	6.	Incorporo o parecer da unidade técnica a estas razões de decidir e, por conseguinte, decido:
	6.1. conhecer da presente representação, por atender aos requisitos legais e regimentais de admissibilidade;
	6.2. determinar cautelarmente, nos termos do art. 276, caput, do RITCU, que o Sesc-ARRJ adote as seguintes medidas:
	6.2.1. promova a suspensão de todos os atos concernentes ao prosseguimento do Pregão Eletrônico nº 49/2018, aí incluídos os eventuais atos de execução do subsequente contrato público, até que o TCU delibere definitivamente sobre o mérito deste feito; e
	6.2.2. designe formalmente o interlocutor para dirimir as eventuais dúvidas, informando o nome e a função-cargo,  com o e-mail e telefone de contato; 
	6.3. determinar, ainda, que a unidade técnica adote as seguintes medidas:
	6.3.1. promova, nos termos do art. 276, § 3º, do RITCU, a oitiva dos correspondentes gestores do Sesc-ARRJ para, no prazo de 15 (quinze) dias, se pronunciarem sobre o direcionamento de marca-modelo, pois o item 1.1 do edital afirmou que 'o presente Pregão Eletrônico destina-se à contratação de empresa para fornecimento de impressoras Fargo DTC1250E single-side usb com placa de rede, conforme instrumento convocatório e seus Anexos.' (Peça 10, fl. 1) , caracterizando a desigualdade de condições impostas aos licitantes, e assim contrariaria o princípio da licitação previsto no art. 37, XXI, da CF88;
	6.3.2. promova, nos termos do art. 250, V, do RITCU, a oitiva da System Card 460 Controle de Acesso e Identificação - Eireli para, querendo, no prazo de 15 (quinze) dias, se manifestar sobre a falha anunciada nestes autos em relação ao Pregão Eletrônico nº  48/2018; e
	6.3.3. promova a diligência junto ao Sesc-ARRJ, nos termos dos arts. 157 e 187 do RITCU, para que, no prazo de 15 (quinze) dias, encaminhe a cópia dos seguintes elementos de convicção:
	6.3.3.1. cópia do processo licitatório do Pregão 49/2018;
	6.3.3.2. cópia de estudos e/ou pareceres técnicos que embasaram a decisão de especificar a impressora Fargo DTC1250 e Single Side;
	6.3.3.3. documentação sobre o parque atual de impressoras IITA Plus Monocromáticas no Sesc-ARRJ com as seguintes informações:
 (i) quantidade de impressoras em uso;
 (ii) quantidade de insumos em estoque;
 (iii) cópia do (s) termo (s) de registro de preços e, se for o caso, do (s) contrato (s) assinados ou em vigor das impressoras e dos seus insumos, além dos pedidos de compras feitos juntos aos fornecedores registrados;
	6.3.3.4. documentação sobre o parque atual de impressoras Fargo DTC1250E Single Side com as seguintes informações:
 (i)  quantidade de impressoras em uso
 (ii) quantidade de insumos em estoque
 (iii) cópia do (s) termo (s) de registro de preços e, se for o caso, do (s) contrato (s) assinados em vigor das impressoras e dos seus insumos, além dos pedidos de compras feitos junto aos fornecedores registrados;
 (iv) quantidade anual de carteirinhas impressas nos anos de 2015 a 2018;
 (v) demais informações necessárias.
	6.4. determinar o envio da cópia do presente Despacho, acompanhado do parecer da unidade técnica, a todos os responsáveis e interessados com o intuito de facilitar as suas manifestações nestes autos."
4. 	O Plenário do TCU referendou, então, o aludido despacho, ao prolatar o Acórdão 921/2019 nos seguintes termos:
" (...) 9.1. conhecer da presente representação, por atender aos requisitos legais e regimentais de admissibilidade;
9.2. referendar a cautelar suspensiva concedida por meio do Despacho acostado à Peça 50, com todas as demais decisões ali proferidas, nos termos do art. 276 do RITCU; e 
9.3. determinar que a unidade técnica dê prosseguimento ao presente feito, com a devida urgência."
5.	De todo modo, após a análise final do feito, o auditor federal da Selog lançou o seu parecer conclusivo à Peça 71, com a anuência, por delegação de competência, do diretor da unidade técnica (Peça 72) , nos seguintes termos:
" (...) Fase do Certame
Após a seleção da proposta vencedora, o objeto foi adjudicado à sociedade empresária System Card 460 Controle de Acesso e Identificação Eireli (CNPJ 08.740.327/0001-01) , mas não foi celebrada ata nem firmado contrato. O último documento constante dos autos é a ata (peça 69) , datada de 26/3/2019.
B. Momento Processual
1.	Promovidas as oitivas quanto às questões tratadas nesses autos, passa-se a analisar as respostas apresentadas, conforme transcrição/contextualização a seguir.
 (...) E. Exame Técnico
Item 1: direcionamento de marca-modelo, pois o item 1.1 do edital afirmou que 'o presente Pregão Eletrônico destina-se à contratação de empresa para fornecimento de impressoras Fargo DTC1250e single-side USB com placa de rede, conforme instrumento convocatório e seus Anexos' (peça 10, fl. 1) , caracterizando a desigualdade de condições impostas aos licitantes, e assim contrariaria o princípio da licitação previsto no art. 37, XXI, da CF/1988.
Fundamento legal ou jurisprudencial: art. 37, XXI, da CF/1988.
Manifestação do Sesc/ARRJ (peça 67) :
a) a indicação de marca está devidamente justificada no processo, atendendo ao critério de padronização da impressão para a confecção de carteirinhas, seja por meio da autorização pelas autoridades competentes no formulário de autorização da licitação, bem como no pedido de esclarecimento da licitação efetuado pela mesma representante desses autos;
b) a representante, após a resposta obtida acerca de seu questionamento, participou do certame e, anteriormente à decisão sobre os lances, não se insurgiu perante o Tribunal, ou mesmo judicialmente;
c) o Sesc/ARRJ já efetivou a contratação dos insumos relacionados, conforme pode ser verificado no processo licitatório 68.058/2018, por meio do Pregão Eletrônico 28/2018 e registro de preços com vigência de doze meses a contar de 22/11/2018, os quais também possuem indicação de marca;
d) a representante (IITA Indústria de Impressoras Tecnológicas da Amazônia Ltda.) é outra contratada atual do Sesc/ARRJ quanto ao parque de impressão;
e) a padronização pretendida atende dupla finalidade, em relação ao público-alvo (facilidade na visualização das carteirinhas) a para o Sesc/ARRJ (ganhos de escala no emprego de seu pessoal) ;
f) quanto aos estoques atuais, informa que não possui saldo de cartucho ribbon nem de ribbon de resina mono argox (ambos para a impressora IITA, existindo pedido pendente de entrega pelo fornecedor) e que possui saldo de 1521 unidades de ribbon preto, 171 kits de limpeza e nenhuma cabeça de impressão (para a impressora Fargo DTC1250e, esse último com pedido pendente de entrega) ;
g) a padronização é importante também por ensejar economicidade nos serviços de tecnologia da informação (TI) no Sesc/ARRJ (por exemplo, no caso de problemas ou instalação de softwares) ;
h) em relação ao quantitativo de carteirinhas emitidas, evoluiu de 524.861 unidades em 2015 para 1.222.167 unidades em 2018;
i) os componentes relacionados à impressora Fargo possuem preços mais vantajosos (ribbon: R$ 94,43) do que os componentes da IITA (ribbon: R$ 103,63) , sendo que no consumo de 7.500 ribbons, haveria uma economia de R$ 69.000,00 para o Sesc/ARRJ;
j) outra questão apontada foi a descontinuidade de fabricação da impressora da representante IITA no Brasil, tecnologicamente menos avançada, caracterizando risco de pior operabilidade, necessidade de importação e impacto financeiro indireto, em razão de variações na taxa de câmbio;
k) sobre o parque de impressoras para carteirinhas existente no momento no Sesc/ARRJ, informou que são 42 impressoras Fargo adquiridas em 2018 e 90 impressoras IITA cuja aquisição mais recente foi em 2013, das quais somente 56 impressoras IITA estão ativas na entidade, 8 estão em estoque para substituir as que apresentem defeito, 11 estão baixadas por serem economicamente irrecuperáveis e 15 estão com defeitos comuns em equipamentos com relativo tempo de uso; além disso, em 2015, todo o parque IITA já havia passado por reparos quando da instalação de novas cabeças de impressão;
l) para padronizar as impressoras com o menor custo, foi feita a opção pelo registro de preços para 100 impressoras Fargo, tendo por objetivo para 2019 a aquisição de 56 impressoras para substituir as impressoras IITA;
m) apesar de o Sistema S não estar sujeito aos dispositivos da Lei 8.666/1993, esta lei menciona a questão da indicação de marca no art. 7º, § 5º, apesar de referir-se à contratação de obras e serviços, e no art. 15, inciso IV, ao tratar do aproveitamento das peculiaridades do mercado, para economicidade; além disso, também é mencionada no art. 7º da Lei 12.462/2011 (Regime Diferenciado de Contratação) ;
n) a questão, inclusive, está na Súmula 270 deste Tribunal;
o) o certame decorreu em ambiente competitivo, com dezessete participantes, dos quais somente a representante foi desclassificada, e a cotação da empresa vencedora foi 25% inferior ao estimado na fase interna na pesquisa de preços;
p) a justificativa da contratação consta em formulário simplificado, o que não caracteriza inexistência de justificativas; de igual modo, o Sesc/ARRJ no seu poder/dever de 'controle' das regras editalícias, em resposta a pedido de esclarecimento da ora representante, justificou a indicação da marca nesses termos: ' (...) com a aquisição da impressora Fargo DTC1250e single-side com placa de rede daremos continuidade na utilização da marca e modelo existente, homologado pela área de sistemas, mantendo a padronização do parque de impressoras que trará como benefício a operação e redução de risco na decisão de compra, podendo utilizar os mesmos insumos. Além disso, o Sesc/ARRJ licitou insumos para a impressora Fargo DTC1250e, para um período de 12 meses, prevalecendo a exigência constante no Edital';
q) na sequência, trouxe argumento sobre a fiscalização com foco nos resultados, dada a natureza jurídica das entidades do Sistema S; e
r) ante o exposto, requereu a revogação da cautelar deferida, de modo a dar continuidade a contratação da empresa vencedora do certame.
Manifestação da sociedade empresária System Card 460 (peça 58) :
a) aponta que concorreu com dezessete empresas, ficando em segundo lugar com oferta de R$ 3.450,00 por unidade, e que a indicação de marca não afetou o caráter competitivo do certame;
b) alega que o Sesc é uma instituição de direito privado, conforme disposto no art. 4º do regulamento, aprovado pelo Decreto 61.836/1967, e que o artigo 37, caput e inciso XII, da Constituição da República [é regulamentado pela] Lei 8.666/1993, a qual institui normas para licitações e contratos da Administração Pública, à qual o Serviço Social do Comércio não se enquadraria;
c) o Tribunal já firmou entendimento (TC Processo 011.777/1996-6, denúncia acerca de fatos ocorridos no Senac/RS) no sentido de que os serviços sociais autônomos não estão sujeitos aos procedimentos estabelecidos na Lei 8.666/1993, e sim aos seus regulamentos próprios, devidamente publicados, baseados nos princípios gerais do processo licitatório;
d) o entendimento acima foi aplicado ao extinguir sem julgar o mérito da ação 0296031-66.2018.19.0001, por meio da qual a ora representante buscou anular o Pregão Eletrônico 49/2018;
e) no esclarecimento 5, constante do sítio eletrônico licitações-e, o Sesc/ARRJ esclareceu que já possuía tanto impressoras Fargo DTC1250e single side quanto seus insumos; e
f) a Súmula 270 deste Tribunal permite a indicação de marca, desde que estritamente necessária para atender exigências de padronização e que haja prévia justificação.
Análise:
2.	De fato, os argumentos trazidos aos autos pelo Sesc/ARRJ justificam a opção pela impressora Fargo DTC1250e. Primeiro, que a entidade possui um parque de máquinas composto por impressoras IITA mais velhas (com aquisição das mais novas datando de 2013) e impressoras Fargo mais recentes (adquiridas em 2018) . Nesse sentido, ao prevalecer o argumento pela padronização - desconsiderando-se os argumentos econômicos, analisados a seguir - entende-se adequada a opção pela padronização do parque considerando as máquinas mais novas.
3.	Também merece destaque o fato de que os suprimentos da Fargo, cujo ribbon custa R$ 94,43 (pelo preço contratado ao final de 2018) , são menos onerosos à entidade do que os suprimentos da IITA, cujo ribbon custa R$ 103,63 (preço contratado em março de 2019) , o que se traduz em vantagem econômica a longo prazo, ainda que as impressoras ofertadas pela IITA teriam custado R$ 5.000,00 (considerando o total da aquisição) - uma vez que a proposta da IITA foi R$ 340.000,00 e a proposta da System Card foi de R$ 345.000,00. Ademais, conforme análise nos registros dos pedidos (peça 68, p. 16 e p. 30) , constatou-se que ambos os ribbons rendem 1.000 impressões por unidade, o que permite a comparação direta dos custos unitários do referido suprimento.
4.	Além disso, o argumento acerca da padronização da impressão, considerando eventual diferença no resultado da impressão, também deve ser considerado, uma vez que não só padroniza o documento para o usuário externo, como apontado pelo Sesc/ARRJ, quanto facilita sua fiscalização por parte dos agentes do Sesc/ARRJ, no sentido de que uma falsificação é mais fácil de ser identificada se todos os documentos (no caso, as carteirinhas) forem iguais.
5.	Igualmente reputam-se válidos os argumentos acerca da economicidade quanto aos recursos de TI, uma vez que a quantidade software alocado no parque de impressão e a quantidade de treinamento de pessoal fica reduzido, do mesmo modo que reduz-se a demanda para os setores de licitações e contratos.
6.	Destaca-se, ainda, que houve competitividade no certame, com participação de dezessete licitantes, e redução do preço unitário estimado de R$ 5.157,00 (peça 44, p. 6) para R$ 3.450,00 (peça 69, p. 3) , o que representa redução de 33,1%.
7.	Verifica-se que havia justificativa em momento anterior à contratação, constando à fls. 2 do processo original (peça 70, p. 4) , a qual acrescenta aos argumentos elencados pelo Sesc/ARRJ na sua resposta, algumas vantagens técnicas, tais como: a) possuir o rolo de limpeza integrado ao ribbon; b) permitir a retirada da cabeça de impressão sem ferramentas especiais; c)  possuir entrada para no mínimo cem cartões (refletindo no menor manuseio e maior durabilidade) .
8.	Ante o exposto, considera-se adequadamente justificada a opção pela padronização, com a escolha da impressora Fargo DCT1250e single side, razão pela qual se propõe revogar a medida cautelar adotada nesses autos, permitindo-se a continuidade da contratação promovida por meio do Pregão Eletrônico 49/2018 pelo Sesc/ARRJ.
9.	Diante do exposto, os elementos constantes dos autos permitem, desde já, a avaliação quanto ao mérito da presente representação como improcedente.
 (...) I. Proposta de Encaminhamento
10.	Em virtude do exposto, propõe-se:
10.1.	conhecer da representação, satisfeitos os requisitos de admissibilidade constantes nos arts. 235 e 237, inciso VI, do Regimento Interno deste Tribunal, e no art. 103, § 1º, da Resolução - TCU 259/2014, para, no mérito, considerá-la improcedente;
10.2.	revogar a medida cautelar adotada pelo Relator e referendada pelo Plenário, por meio do Acórdão-TCU-Plenário 921/2019;
10.3	informar ao Serviço Social do Comércio - Administração Regional no Estado do Rio de Janeiro (Sesc/ARRJ) e ao representante que o conteúdo da deliberação que vier a ser proferida poderá ser consultado no endereço www.tcu.gov.br/acordaos; e
10.4.	arquivar os presentes autos, nos termos do art. 250, I, c/c art. 169, inciso V, do Regimento Interno/TCU."
É o Relatório.

8.1. Felipe de Santa Cruz Oliveira Scaletsky (OAB-DF 38.672), entre outros, representando a Administração Regional do Sesc no Estado do Rio de Janeiro.  
8.2. José Leopoldo Basilio (OAB-SP 289349), representando a IITA Indústria de Impressoras Tecnológicas da Amazônia Ltda.

Não atuou.

REPRESENTAÇÃO. PREGÃO ELETRÔNICO. FORNECIMENTO DE IMPRESSORAS. INDÍCIOS DE IRREGULARIDADE. PEDIDO DE CAUTELAR SUSPENSIVA. OITIVA PRÉVIA. PRESENÇA DOS PRESSUPOSTOS PARA A CONCESSÃO DA REFERIDA CAUTELAR. CONHECIMENTO PELO Acórdão 921/2019-Plenário. INDÍCIOS DE ADEQUAÇÃO DA OPÇÃO ADOTADA PELO SESC-ARRJ. IMPROCEDÊNCIA DO FEITO. REVOGAÇÃO DA CAUTELAR SUSPENSIVA. CIÊNCIA. ARQUIVAMENTO.

REPRESENTAÇÃO (REPR)

Secretaria de Controle Externo de Aquisições Logísticas (Selog).

Trata-se de representação, com pedido de cautelar suspensiva, formulada pela IITA Indústria de Impressoras Tecnológicas da Amazônia Ltda. sobre indícios de irregularidade no Pregão Eletrônico nº 49/2018 conduzido pela Administração Regional do Serviço Social do Comércio no Rio de Janeiro (Sesc-ARRJ) com vistas à contratação de empresa para o fornecimento de impressoras Fargo DTC1250 com single-side usb, além da placa de rede, sob o valor estimado de R$ 515.700,00.
2.	A presente representação já foi preliminarmente conhecida pelo Acórdão 921/2019-TCU-Plenário, devendo, contudo, ser considerada, no mérito, improcedente, diante dos elementos de convicção até aqui obtidos pelo TCU.
3.	Como visto, por intermédio do aludido Acórdão 921/2019-TCU-Plenário do Tribunal referendou o despacho anteriormente proferido pelo Ministro-Relator à Peça 50 nos seguintes termos:
	" (...) 6.2. determinar cautelarmente, nos termos do art. 276, caput, do RITCU, que o Sesc-ARRJ adote as seguintes medidas:
	6.2.1. promova a suspensão de todos os atos concernentes ao prosseguimento do Pregão Eletrônico nº 49/2018, aí incluídos os eventuais atos de execução do subsequente contrato público, até que o TCU delibere definitivamente sobre o mérito deste feito; e
	6.2.2. designe formalmente o interlocutor para dirimir as eventuais dúvidas, informando o nome e a função-cargo,  com o e-mail e telefone de contato; 
	6.3. determinar, ainda, que a unidade técnica adote as seguintes medidas:
	6.3.1. promova, nos termos do art. 276, § 3º, do RITCU, a oitiva dos correspondentes gestores do Sesc-ARRJ para, no prazo de 15 (quinze) dias, se pronunciarem sobre o direcionamento de marca-modelo, pois o item 1.1 do edital afirmou que 'o presente Pregão Eletrônico destina-se à contratação de empresa para fornecimento de impressoras Fargo DTC1250E single-side usb com placa de rede, conforme instrumento convocatório e seus Anexos.' (Peça 10, fl. 1) , caracterizando a desigualdade de condições impostas aos licitantes, e assim contrariaria o princípio da licitação previsto no art. 37, XXI, da CF88;
	6.3.2. promova, nos termos do art. 250, V, do RITCU, a oitiva da System Card 460 Controle de Acesso e Identificação - Eireli para, querendo, no prazo de 15 (quinze) dias, se manifestar sobre a falha anunciada nestes autos em relação ao Pregão Eletrônico nº  48/2018; e
	6.3.3. promova a diligência junto ao Sesc-ARRJ, nos termos dos arts. 157 e 187 do RITCU, para que, no prazo de 15 (quinze) dias, encaminhe a cópia dos seguintes elementos de convicção:
	6.3.3.1. cópia do processo licitatório do Pregão 49/2018;
	6.3.3.2. cópia de estudos e/ou pareceres técnicos que embasaram a decisão de especificar a impressora Fargo DTC1250 e Single Side;
	6.3.3.3. documentação sobre o parque atual de impressoras IITA Plus Monocromáticas no Sesc-ARRJ com as seguintes informações:
 (i) quantidade de impressoras em uso;
 (ii) quantidade de insumos em estoque;
 (iii) cópia do (s) termo (s) de registro de preços e, se for o caso, do (s) contrato (s) assinados ou em vigor das impressoras e dos seus insumos, além dos pedidos de compras feitos juntos aos fornecedores registrados;
	6.3.3.4. documentação sobre o parque atual de impressoras Fargo DTC1250E Single Side com as seguintes informações:
 (i)  quantidade de impressoras em uso
 (ii) quantidade de insumos em estoque
 (iii) cópia do (s) termo (s) de registro de preços e, se for o caso, do (s) contrato (s) assinados em vigor das impressoras e dos seus insumos, além dos pedidos de compras feitos junto aos fornecedores registrados;
 (iv) quantidade anual de carteirinhas impressas nos anos de 2015 a 2018;
 (v) demais informações necessárias.
	6.4. determinar o envio da cópia do presente Despacho, acompanhado do parecer da unidade técnica, a todos os responsáveis e interessados com o intuito de facilitar as suas manifestações nestes autos."
4.	Contudo, após a análise final do feito, a Selog considerou adequadamente justificada a opção adotada pelo Sesc-ARRJ e, assim, passou a pugnar pela improcedência do feito e pela revogação da referida cautelar suspensiva.
5.	Incorporo o parecer da unidade técnica a estas razões de decidir.
6.	A unidade técnica anotou, em síntese, que o Sesc-ARRJ contaria com o parque de máquinas composto por impressoras IITA mais velhas (ante a aquisição das mais novas em 2013) e por impressoras Fargo mais recentes (adquiridas em 2018) , de tal sorte que a aquisição do novo maquinário em linha com o equipamento recentemente adquirido (Fargo) permitiria a subsequente obtenção de vantagens pela padronização do maquinário.
7.	O aludido certame foi promovido com vistas a resultar na aquisição de 100 (cem) impressoras, além das placas de rede, tendo, em 13/03/2019, o objeto sido adjudicado em prol da System Card 460 Controle de Acesso e Identificação sob o valor total de R$ 345.000,00, ao passo que, após a fase de lances, a IITA teria apresentado a menor proposta sob o valor de R$ 340.000,00, mas teria restado desclassificada no certame (Peça 69) , não tendo ainda sido celebrado o subsequente contrato.
8.	A unidade técnica assinalou, enfim, que restaria evidenciada a adequação da opção adotada pelo Sesc-ARRJ em face das seguintes circunstâncias: (i) menor custo para os suprimentos do equipamento adquirido, com a subsequente vantagem econômica no longo prazo; (ii) possibilidade de padronização da impressão, com a subsequente redução do risco de falsificação dos documentos impressos (carteirinhas) ; (iii) economicidade nos recursos de TI e no treinamento de pessoal a partir da referida padronização; e (iv) verificação da efetiva competitividade no certame, ante a participação de dezessete licitantes.
9.	Entendo, portanto, que, diante dos elementos de convicção até aqui obtidos nos autos, o TCU deve considerar improcedente a presente representação, promovendo a suscitada revogação da aludida cautelar suspensiva.
	Ante o exposto, voto pela prolação do Acórdão ora submetido a este Colegiado.
TCU, Sala das Sessões, em 17 de julho de 2019.
Ministro-Substituto ANDRÉ LUÍS DE CARVALHO 
Relator